【裁判字號】    98,司財管,2
【裁判日期】    980728
【裁判案由】    指定遺產管理人等
【裁判全文】
臺灣花蓮地方法院民事裁定             98年度司財管字第2號
聲  請  人  財團法人基督教芥菜種會附設花蓮主牧安養中心
法定代理人  丙○○
代  理  人  乙○○
上列聲請人聲請指定遺產管理人事件，本院裁定如下：
    主  文
選任財政部國有財產局為被繼承人甲○之遺產管理人。
准對被繼承人甲○（男，民國○○年○月○○日生，於民國98年4月24
日死亡）之繼承人、債權人及受遺贈人為公示催告。
甲○之繼承人，應自本公示催告最後登載新聞紙之日起柒個月內
承認繼承。
甲○之債權人及受遺贈人，應自本公示催告最後登載新聞紙之日
起壹年貳月內，報明債權及為願受遺贈與否之聲明，如不於上述
期間內為報明或聲明者，僅得就賸餘遺產行使其權利。
聲請程序費用新台幣1000元由被繼承人甲○之遺產負擔。
    理  由
一、按繼承開始時，繼承人之有無不明者，由親屬會議於一個月
    內選定遺產管理人，並將繼承開始及選定遺產管理人之事由
    ，向法院報明。無親屬會議或親屬會議未於前條所定期限內
    選定遺產管理人，利害關係人或檢察官，得聲請法院選任遺
    產管理人，並由法院依前項規定為公示催告。民法第1177條
    、第1178條第2項分別定有明文。
二、本件聲請意旨略以：聲請人之養護照顧人甲○（民國11年8
    月23日出生），於民國97年10月13日遷入進住聲請人安養中
    心，其在台無親屬、有無繼承人不明，為單身。其於98 年4
    月24日死亡，遺有臺灣銀行、中華郵政、合作金庫、臺灣中
    小企業銀行、花蓮第一信用合作社、兆豐國際商業銀行等金
    融機構之所得合計新台幣779.300 元，並留有花蓮縣花蓮市
    ○○路205巷11 號房屋、花蓮市○○段1353地號土地等遺產
    。聲請人為甲○治喪後清理其遺產，並知悉其在台無親屬各
    情，為甲○遺產之利害關係人，爰依民法第1177條、第1178
    條第2 項規定聲請鈞院選任財政部國有財產局為甲○之遺產
    管理人，並准為公示催告等語，並據提出甲○死亡證明書、
    除戶謄本、甲○應繳費用明細表及治喪費用證明（喪葬費發
    票、火葬費收據、公墓使用費收據、骨灰遷入許可證、花蓮
    市戶政事務所罰鍰處分書、花蓮市戶政事務所及新城戶政事
    務所規費收據2 張、慈雲山火葬場使用許可證）、稅務電子
    閘門財產所得調件明細表等為證，依法聲請鈞院指定甲○遺
    產管理人等語。
三、經查，聲請人上開主張，業據其提出甲○死亡證明書、除戶
    謄本、甲○應繳費用明細表及治喪費用證明（喪葬費發票、
    火葬費收據、公墓使用費收據、骨灰遷入許可證、花蓮市戶
    政事務所罰鍰處份書、花蓮市戶政事務所及新城戶政事務所
    規費收據2 張、慈雲山火葬場使用許可證）、稅務電子閘門
    財產所得調件明細表等為證，自堪信為真實。此外就被繼承
    人是否為榮民，亦經聲請人到庭陳述：不是，聲請人是太昌
    國小退休老師，確定不是榮民（98年7 月27日調查筆錄）。
    是被繼承人甲○應可確定並非榮民。關於被繼承人有否繼承
    人，並附有98年5 月15日花蓮市公所、98年5月6日花蓮戶政
    事務所函覆轄區內無親屬函件兩紙在卷可憑。依上開說明，
    聲請人以利害關係人地位聲請選任遺產管理人，於法並無不
    合，應予准許。本院斟酌聲請人與被繼承人甲○間之債權債
    務關係，及財政部國有財產局為國庫之綜理機關，為國有財
    產法第9條第2項所明定，其備有財產管理之專才，雖其經費
    支出屬國家資源，但保護無人繼承財產之債權人之權利，亦
    屬政府之義務，而管理遺產之程序複雜且任務繁重，則於遺
    產管理指定之實際運作，本院認以選任財政部國有財產局為
    遺產管理人較適當，並准許對被繼承人甲○之繼承人為承認
    繼承公示催告。
四、依非訟事件法第22條裁定如主文。
中    華    民    國    98    年    7     月    28    日
                  家事法庭  司法事務官  易新福
以上正本係照原本作成。
如對本裁定不服，應於裁定送達後10日內，以書狀向本院司法事
務官提出異議。
中    華    民    國    98    年    7     月    28    日
                                書記官  莊銘有


司法院資訊處製作；財團法人民間司法改革基金會備份。
